臺灣苗栗地方法院交通事件裁定　　　　 99年度交聲字第482號
原處分機關　 交通部公路總局新竹區監理所苗栗監理站
異　議　人
即受處分人　 曾彥達
上列異議人因違反道路交通管理處罰條例案件，對於交通部公路
總局新竹區監理所苗栗監理站99年11月16日所為之竹監苗字第裁
54-HD0000000號處分（原舉發案號：中縣警交字第HD0000000 號
），聲明異議，本院裁定如下：
    主  文
異議駁回。
    理  由
一、原處分意旨略以：異議人即受處分人曾彥達於民國99年9 月
    4 日8 時55分許，駕駛車牌號碼170-HP號營業貨運曳引車行
    經臺中縣東勢鎮○○路與豐勢路口處，為臺中縣警察局東勢
    分局東勢派出所警員舉發「不遵守公路或警察機關依第5 條
    規定所發布之命令」違規；嗣異議人於99年9 月9 日繳納罰
    鍰900 元後，又向原處分機關表示不服舉發，經原處分機關
    函請舉發單位調查結果，仍認異議人有上開違規行為，乃依
    道路交通管理處罰條例第60條第2 項第2 款、第63條第1 項
    第1 款暨違反道路交通管理事件統一裁罰基準及處理細則第
    41條第4 項規定，於99年11月16日裁處異議人罰鍰新臺幣90
    0 元，並記違規點數1 點，原處分並無不法等語。
二、異議意旨略以：異議人是在疏浚期間，載運砂石進入信昌砂
    石場，卸完貨後空車駛出，在中正路遭舉發，該路段是進入
    上開砂石場惟一道路，否則無法進入，又該路段並未設有標
    止標誌，而無從發覺為禁止通行路段，因未設禁止標誌，依
    規即不得舉發，為此向法院聲明異議，請求撤銷原處分等語
    。
三、按為維護道路交通安全與暢通，公路或警察機關於必要時，
    得指定某線道路或某線道路區段禁止或限制車輛通行；又汽
    車駕駛人不遵守公路或警察機關，依第5 條規定所發布命令
    者，處900 元以上1,800 元以下罰鍰，並記違規點數1 點，
    道路交通管理處罰條例第5 條第1 款、第60條第2 項第2 款
    及第63條第1 項第1 款分別定有明文。
四、經查：
(一)、異議人對於在上揭時、地，駕駛車號170-HP號營業貨運曳引
    車為警攔停之事實，並不否認，且有原舉發單位即臺中縣警
    察局中縣警交字第HD0000000 號舉發違反道路交通管理事件
    通知單1 份在卷可憑，足證異議人確有於上揭時間駕駛上開
    車輛行經舉發地點之情事。
(二)、次依證人即本件舉發警員田辛泉到庭具結證稱：「（本件違
    規是你舉發的？）是」、（本件取締經過？）於99年9 月4
    日上午8 時55分，我在臺中縣中正路與豐勢路口執行取締砂
    石車勤務，該路口是禁行砂石車，要進去要有許可，剛好是
    台8 線的開端，我看見170-HP號營業貨運曳引車，他沒有申
    請通行證，於是我開單」、「（是在何處將異議人攔停的？
    ）在中正路與豐勢路口，攔停地點已經是禁行砂石車的路段
    ，就是台8 線開端」、「（該路段是否有禁止砂石車通行的
    標誌？）沒有，但砂石車應該到轄區蓋章識別證，才完成申
    請手續，所以台8 線要申請才能進去，一般砂石車業者均知
    道，因為他要配合政府的政策才能開採，該路段可否行駛砂
    石車，到警局問或上網就知道」、「（有無其他替代道路可
    供砂石車行駛？）現在無」、「（攔停之後，異議人有何表
    示？）他未表示，也未異議」等語綦詳（見本院99年12月8
    日訊問筆錄），並有證人提出之現場圖、臺中縣警察局東勢
    分局東勢派出所17人勤務分配表、台八線管制砂石車措施、
    臺中縣砂石車行駛管制道路核准書（通行證）、現場圖各1
    份（見本院卷第17至20頁）及照片6 張以資佐證（見本院卷
    第23至25頁）。衡諸證人田辛泉係依法執行公務之人員，經
    到庭具結，證述其攔停舉發經過，對異議人之不遵守公路或
    警察機關依第5 條規定所發布之命令舉發過程的證述，連續
    而完整，顯見證人對舉發當時之記憶深刻，而依卷內證據資
    料並無任何積極證據足以證明證人上開證詞係屬虛偽，亦無
    足以令人顯信證人證述為不可採之品性證據或前科證據存在
    ，本院自不得僅以證人為本件掣單告發異議人之員警而全盤
    抹煞其在訴訟上所具有之證人資格及其證言之證明力，故其
    證言應堪採信。
(三)、本院復依職權函詢臺中縣政府關於其轄區內開放石車行駛之
    路段、公告時間、方式及是否會將上開公告行文至砂石車公
    會，再由砂石車公會轉知砂石車駕駛人等情，經臺中縣政府
    函覆本院略以：「…二本府管制砂石車輛作為以公告禁止砂
    石車輛行駛路段為主，該管制措施規劃與公告之單位由各道
    路管理機關（省道：公路總局所轄工務段、鄉道：本府、市
    區○村里道路：各鄉鎮市公所）辦理。三本府公告砂石車輛
    禁駛路段方式均行文予各縣市政府、本縣警察單位、各鄉鎮
    市公所、臺灣省汽車貨運商業同業公會、臺中縣汽車貨運商
    同業公會、臺中縣砂石商業同業公會等。四公告事項中敘明
    砂石車輛禁行路段與時段、替代道路或如有特殊需要，需通
    行禁行路段者，可專案向本縣警察局或所轄分局申請核發通
    行證並憑證遵規行駛。」等語，有臺中縣政府99年12月14日
    府交行字第0990391373函在卷可參（見本院卷第21頁）。而
    依上開臺中縣政府函文第二點、第三點及第四點說明，砂石
    車須向臺中縣政府警察局或所轄分局申請核發通行證始可行
    駛於臺中縣東勢鎮○○路與豐勢路口處，詎異議人未經許可
    而行駛於前開路段，自屬違反臺中縣政府管制砂石車行駛路
    線之規定甚明。
(四)、再按違反行政法上義務之行為非出於故意或過失者，不予處
    罰，行政罰法第7 條第1 項定有明文。且人民違反法律上之
    義務而應受行政罰之行為，法律無特別規定時，雖不以出於
    故意為必要，仍須以過失為其責任條件。但應受行政罰之行
    為，僅須違反禁止規定或作為義務，而不以發生損害或危險
    為其要件者，推定為有過失，於行為人不能舉證證明自己無
    過失時，即應受處罰，司法院大法官會議著有釋字第275 號
    解釋文可供參照。是以，縱使違反行政法上義務之行為人主
    觀上非出於故意而為，但若不能證明其無過失，即應推定為
    有過失，並據以論處應有之行政處罰。本件臺中縣政府對於
    砂車之管制方式係採公告禁止行駛路段，砂石車僅能向臺中
    縣警察局或所轄分局申請核發通行證後憑證行駛；且臺中縣
    轄區內禁止砂石車行駛路段及管制時段，均已行文至各縣市
    政府、臺中縣警察單位、臺中縣各鄉鎮市公所、台灣省汽車
    貨運商業同業公會、臺中縣汽車貨運商業同業公會、臺中縣
    砂石商業同業公會等轉知所屬會員周知等情，有上開臺中縣
    政府99年12月14日府交行字第0990391373號函在卷足參，業
    如前述。準此，臺中縣轄區內禁止砂石車行駛路段及管制時
    段，乃屬公開資訊，駕駛人自有蒐集、知悉及遵守之義務，
    倘有怠於查悉相關訊息而未予遵守之情形，仍非無過咎可指
    ，無法據以免責。況且砂石車屬受管制之大型車輛，僅能行
    駛於特定開放之路線、時段，異議人既為考領有合法駕駛執
    照之駕駛人，又於本院調查時自承其係靠行於志鴻汽車貨運
    股份有限公司，為其運送砂石（見本院卷第14 頁 背面），
    則異議人本身負有查詢並且知悉相關規範之義務，對各縣市
    ○路或警察機關於為維護道路交通安全與暢通所為之禁止或
    限制須所知悉，應本於職業知識之所知行駛於非禁止砂石車
    通行之路段，及於駕車上路前，應就砂石車得以行駛路線、
    時段予以詳查後，始上路行駛，當無可能漫無目的依循路標
    駕駛砂石車。詎異議人未盡上開之查詢義務，即認臺中縣東
    勢鎮○○路與豐勢路口（台8 線開端）非為砂石車禁行路段
    而有本件違規行為，堪認異議人縱無違規之故意，亦有未妥
    適注意公路或警察機關依道路交通管理處罰條例第5 條規定
    所發布命令之過失自明。
(五)、末按前開道路交通管理處罰條例第5 條第1 款既明訂公路或
    警察機關得發布命令指定某線道路或某線道路區段禁止或限
    制車輛通行；且同法第60條第2 項第2 款亦規定汽車駕駛人
    不遵守公路或警察機關依上開規定所發布命令者，即可處以
    相當之罰鍰；而與同法第60條第2 項第3 款係規定汽車駕駛
    人不遵守道路交通標誌、標線、號誌之指示者，可處以一定
    罰鍰之要件不同，可見公路或警察機關就特定路段禁止特定
    車輛通行之限制，僅須發布命令，即可發生法律上之效力，
    不以設置標誌、標線、號誌而告知內容為必要。亦即，公路
    機關依據道路交通管理處罰條例第5 條第1 款所發布之指定
    道路區段限制車輛命令之調整，此與主管機關依據同條例第
    4 條「駕駛人駕駛車輛或行人在道路上，應遵守道路交通標
    誌、標線、號誌之指示、警告、禁制規定，並服從執行交通
    勤務之警察或依法令執行指揮交通及交通稽查任務人員之指
    揮。」、「前項道路交通標誌、標線、號誌之指示、警告、
    禁制規定、樣式、標示方式、設置基準及設置地點等事項之
    規則，由交通部會同內政部定之。」所設標誌之一般禁制效
    力不可混為一談。是異議人辯稱該路段沒有設立任何砂石車
    輛禁止行駛之標示或標線，警察人員舉發之違規事項顯然為
    事實有明顯出入等語云云（見本院卷第7 頁之聲明異議狀）
    ，容有誤會，洵非可採。從而，異議人有於上述時、地駕車
    行駛公告禁行路段之行為，且經合法舉發一事堪予認定，應
    依法論科。
五、綜上所述，本件異議人既有前揭不遵守公路或警察機關依道
    路交通管理處罰條例第5 條規定所發布命令之違規行為，原
    處分機關依道路交通管理處罰條例第60條第2 項第2 款、第
    63條第1 項第1 款之規定及違反道路交通管理事件統一裁罰
    基準表，裁處異議人罰鍰900 元，並記違規點數1 點，核無
    違法或不當之情事，聲明異議意旨僅執前詞，任意指摘原處
    分，並無理由，應予駁回。至於上開路段之標示設置，是否
    應於路口前有更明確之指示或加強宣導之標語，應由原處分
    機關會同地方公路機關研擬改善，以防範交通違規事件及交
    通事故之發生，附此敘明。
六、據上論斷，應依道路交通管理處罰條例第87條第2 項，道路
    交通案件處理辦法第18條，裁定如主文。
中    華    民    國    100    年    1    月    19    日
                          交通法庭  法  官  周靜妮
以上正本證明與原本無異。
如不服本裁定應於送達後5 日內向本院提出抗告狀。
                                    書記官  巫  穎
中    華    民    國    100     年    1   月    19    日